---
title: "Turizem v Evropi"
author: "Darja Petrič"
output:
  html_document: default
  pdf_document:
    includes:
      in_header: lib/styles.sty
    latex_engine: xelatex
runtime: shiny
---

```{r setup, echo=FALSE, results='hide', message=FALSE}
# Če želimo nastaviti pisave v PDF-ju, odkomentiramo
# in sledimo navodilom v programu.
#source("fontconfig.r", encoding = "UTF-8")

# Uvoz vseh potrebnih knjižnic
source("lib/libraries.r", encoding = "UTF-8")
```

# Izbira teme

Za temo sem si izbrala turizem v Evropi. Moj cilj bo ugotoviti, koliko ljudi je zaposlenih v določeni vrsti turizma v različnih državah skozi leta, ter pogledati število turistov v določeni državi v večih letih. Podatke sem pridobila za večino evropskih držav v letih 2008 do 2015.

***

# Obdelava, uvoz in čiščenje podatkov

```{r uvoz, echo=FALSE, message=FALSE}
source("uvoz/uvoz1.R", encoding = "UTF-8")
```

Za željeno analizo sem uvozila podatke z Wikipedije v obliki HTML ter z Eurostata v obliki CSV. Dobljene podatke sem nato preoblikovala v obliko tidy data, da bom lahko s podatki delala analize. Spodaj so prikazani izseki dobljenih tabel za lažjo predstavo:

```{r razpredelnice}
kable(head(tabela1))
head(tabela1)
```

***

# Analiza in vizualizacija podatkov

```{r vizualizacija, echo=FALSE, message=FALSE, warning=FALSE}
source("vizualizacija/vizualizacija.r", encoding = "UTF-8")

```
Po uvozu podatkov sem se odločila, kako jih želim analizirati. Najprej sem na spodnjem zemljevidu prikazala število nočitev v posamezni evropski državi ( v miljonih) med leti 2008 in 2015, kar je podatek, ki nas v turizmu najbolj zanima. Tako lahko primerjamo, ter ugotovimo, da ima zahodna Evropa veliko večje število nočitev kot severna ali vzhodna, najverjetneje zaradi kombinacije prepoznavnosti in atraktivnosti (zahodni deli Evrope naj bi bili v splošnem pri tem bolj uspečni kot vzhodni) ter stroška, ki ga imajo turisti s potovanjem (severne države so večinoma dražje kot druge evropske države).



```{r zemljevid, echo=FALSE, fig.align='center'}
zemljevid
```





Pri številu nočitev sem želila pogledati še kakšno vrsto namestitve ljudje najpogosteje izberejo - kampe, hostle ali hotele - ter kolikšno je število domačinov v primerjavii s tujci. V spodnjem stolpčnem diagramu lahko vidimo, da je načeloma več domačinov, kot tujcev, saj diagram prikazuje vsoto po vseh evropskih državah. To pri nas ni tako običajno, saj Slovenci večino časa odhajajo na dopust v tujino. A v večjih državah to ni tako pogosto.



```{r g5, echo=FALSE, fig.align='center'}
g5 + xlab("vrsta nocitve") + ylab("stevilo gostov")
```





Po pregledu nočitev sem analizirala še zaposlenots ljudi v turizmu, ter dobila naslednje grafe.

Pri pregledu števila zaposlnih v 10 nabolj obiskani državah v Evropi sem ugotovila, da se za posamezno državo ni dosti spremenilo, z izjemo Španije in Velike Britanije. Graf nam v primerjavi z zgornjim zemljevidom tudi prikaže, da se število nočitev v posamezni državi ne povezuje s številom zaposlenih v turizmu.



```{r g2, echo=FALSE, fig.align='center'}
g2 + xlab("leto") + ylab("število zaposlenih")
```




Število zaposlenih v celotni Evropi se je skozi čas večalo, a starostna sestava je skozi leta ostajala podobna - največ zaposlenih je bilo starih med 25-34 in 35-44, manj je bilo starješih od 45, najmanj pa je bilo mladih med 15-24 (delo ob študiju).


```{r g3, echo=FALSE, fig.align='center'}
g3 + xlab("leto") + ylab("število zaposlenih")
```




Pri pregledu zaposlenih sem še analizirala, v katerem sektorju turizma je največ zaposlenih. Podatke sem tu vzela za leto 2015 za vse države Evrope. Kot pričakovano je največ (približno 80%) zaposlenih v urejanju prenočišč in hrane, veliko manj pa jih je v transportu ali turističnih agencijah.


```{r g4, echo=FALSE, fig.align='center'}
g4 + xlab("panoga turizma") + ylab("število zaposlenih")
```



Večina podatkov bi bilo lahko pričakovati, saj ljudje vedno več potujejo in se zato veča število turistov po potrebi pa tudi število zaposlenih v turizmu. Za prihajajoča leta lahko predpostvaimo, da bo ta številka le še narastla, zaradi vedno cenejših letov ter ostalih stroškov in povezovanja med državam v smislu pretoka ljudi.

***
# Aplikacija shiny
Za lažjo dostopnost in primerjavo med številom zaposlenih in številom gostov, sem pripravila program, v katerem lahko posamezno državo primerjamo skozi leta.

```{r shiny, echo=FALSE}
shinyAppDir("shiny", options = list(width = "100%", height = 500))
```